【裁判字號】    97,訴,3040
【裁判日期】    971117
【裁判案由】    違反毒品危害防制條例
【裁判全文】
臺灣彰化地方法院刑事判決              97年度訴字第3040號
公  訴  人  臺灣彰化地方法院檢察署檢察官
被      告  甲○○
上列被告因違反毒品危害防制條例案件，經檢察官提起公訴（97
年度毒偵字第2919、3843號），於本院準備程序中，被告就被訴
事實為有罪之陳述，經裁定改行簡式審判程序，本院判決如下：
    主  文
甲○○施用第一級毒品，處有期徒刑拾月，扣案之第一級毒品海
洛因壹包（驗餘淨重零點零伍壹公克）沒收銷燬之。又施用第
二級毒品，處有期徒刑陸月。應執行有期徒刑壹年貳月，扣案之
第一級毒品海洛因壹包（驗餘淨重零點零伍壹公克）沒收銷燬
之。
    事  實
一、甲○○曾於民國88年間，因施用毒品案件，經本院裁定送觀
    察、勒戒後，因認有繼續施用毒品之傾向，經本院裁定令入
    戒治處所施以強制戒治，嗣因成效經評定合格，經本院裁定
    停止戒治，所餘戒治期間付保護管束，於88年10月7 日停止
    戒治出所，惟其於保護管束期間，因違反保護管束應遵守事
    項情節重大，經本院裁定撤銷停止戒治，續令入戒治處所施
    以強制戒治，業於89年8月6日執行完畢釋放，並由臺灣彰化
    地方法院檢察署檢察官以89年度戒毒偵字第954、955、956
    、957號為不起訴處分確定。其復於上開強制戒治執行完畢
    釋放後5年內之93年間，再因施用第一、二級毒品案件，經
    本院以93年度訴字第1089號判決分別判處有期徒刑10月、5
    月，合併定應執行刑有期徒刑1年2月確定（第1案）；且因
    竊盜案件，經本院以93年度易字第939號判決判處有期徒刑2
    年8月確定（第2案），上開第1、2案經本院以94年度聲字第
    1760號刑事裁定為應執行刑有期徒刑3年8月確定。又於94年
    間，因詐欺、偽證案件，經本院以94年度訴字第958號判決
    分別判處有期徒刑3月、3月，合併定應執行刑有期徒刑5月
    確定（第3案），並與上開第1、2案接續執行，甫於96年7月
    16日假釋出監付保護管束（原應至97年8月20日假釋期滿，
    於下列犯行時尚未執行完畢，不構成累犯）。詎其仍未戒除
    毒癮，於下列時間及地點施用毒品：
（一）基於施用第一級毒品海洛因之犯意，於97年7月10日晚上8
      時許，在其位於彰化縣彰化市○○路159巷1弄6號住處，
      以將第一級毒品海洛因粉末置入注射針筒內加水後，再以
      針筒注射手臂血管之方式，施用第一級毒品海洛因1次。
      嗣於97年7月11日晚上9時許，在彰化縣彰化市○○路○段
      與彰興路口，為警查獲其持有海洛因1包（驗餘淨重0.053
      1公克），員警採集其採尿送驗，確呈可待因及嗎啡陽性
      反應。
（二）基於施用第二級毒品甲基安非他命之犯意，於97年7月12
      日下午3時45分許起至97年7月13日凌晨2時59分許止之某
      時（因其於97年7月11日遭員警採尿，並於97年7月12時下
      午3時45分遭檢察官釋放，而該次所採集尿液未呈現甲基
      安非他命之陽性反應），在不詳處所，以將第二級毒品甲
      基安非他命放置於鋁箔紙上燒烤吸其煙霧之方式，施用第
      二級毒品甲基安非他命1次。嗣於97年7月13日凌晨2昧25
      分許，在南投縣草屯鎮○○路331巷86弄20號「花旗汽車
      旅館」前，因行跡可疑遭員警盤查，其為證明未施用毒品
      而同意員警採集其尿液送驗，結果呈安非他命、甲基安非
      他命陽性反應，亦呈現嗎啡及可待因陽性反應（應係上開
      施用海洛因行為所代謝之毒品反應）。
二、案經彰化縣警察局彰化分局報告及南投縣政府警察局草屯分
    局報由臺灣南投地方法院檢察署檢察官呈請臺灣高等法院臺
    中分院檢察署檢察長令轉臺灣彰化地方法院檢察署檢察官偵
    查起訴。
    理  由
一、上開事實，業據被告甲○○於本院審理時自白不諱，且被告
    為警採集其尿液送驗結果，於97年7月11日所採集尿液呈現
    嗎啡、可待因陽性反應，而於97年7月13日凌晨2時59分許所
    採集尿液則呈現嗎啡、可待因、安非他命及甲基安非他命陽
    性反應，此有彰化縣警察局彰化分局委託檢驗尿液代號與真
    實姓名對照認證單1張、南投縣政府警察局草屯分局委託鑑
    驗尿液代號與真實姓名對照表1紙及詮昕科技股份有限公司
    出具之濫用藥物尿液檢驗報告2份在卷可按，足徵被告之自
    白確與事實相符，此外，復在被告身上扣得之粉末1包確係
    毒品海洛因（驗餘淨重0.0531公克），此有行政院衛生署草
    屯療養院鑑定書可資佐參。綜上，本案事證明確，被告上開
    犯行洵堪認定，應依法論科。
二、按修正毒品危害防制條例就施用毒品者，僅於「初犯」及「
    5 年後再犯」二種情形，有其追訴條件之限制，即須於初犯
    經觀察、勒戒或強制戒治釋放後，5 年內均無施用毒品之行
    為，始能認其前所實施之觀察、勒戒或強制戒治已足遮斷毒
    癮，而得於5 年後再犯時，再予適用初犯之規定，重行觀察
    、勒戒等程序；倘5 年內已經再犯，被依法追訴處罰，縱其
    第3次（或第3次以上）施用毒品之時間在初犯釋放5 年以後
    ，即與「5年後再犯」之情形有別，且因已於「5年內再犯」
    ，顯見其再犯率甚高，原實施觀察、勒戒或強制戒治，已無
    法收其實效，而無5 年戒斷期之存在，自無再經觀察、勒戒
    及強制戒治之必要，應由檢察官逕行起訴，此有最高法院95
    年度臺非字第59、65號判決及同年度第7 次刑事庭會議決定
    足供參照。本件被告前於88年間，因施用毒品案件，經本院
    裁定送觀察、勒戒後，因認有繼續施用毒品之傾向，復經本
    院裁定令入戒治處所施以強制戒治，嗣因成效經評定合格，
    經本院裁定停止戒治，所餘戒治期間付保護管束，於88年10
    月7 日停止戒治出所，惟其於保護管束期間，因違反保護管
    束應遵守事項情節重大，經本院裁定撤銷停止戒治，續令入
    戒治處所施以強制戒治，業於89年8 月6 日執行完畢釋放，
    由臺灣彰化地方法院檢察署檢察官以89年度戒毒偵字第954
    、955、956、957號為不起訴處分確定。其復於上開強制戒
    治執行完畢釋放後5年內之92年7月某日起至93年10月13止，
    每隔3至5天，即分別施用第一、二級毒品各1次，因而再經
    本院以93年度訴字第1089號判決分別判處有期徒刑10月、5
    月，合併定應執行刑有期徒刑1年2月確定等情，有臺灣彰化
    地方法院檢察署刑案資料查註紀錄表及臺灣高等法院被告前
    案紀錄表各1份在卷可考，則其再犯本件施用第一、二級毒
    品犯行，按諸前揭說明，即與5年後再犯之情形有別，自應
    逕行追訴。
三、核被告甲○○所為，分別係犯毒品危害防制條例第10條第1
    項、第2項之施用第一級、第二級毒品罪。被告持有第一、
    二級毒品進而施用，其持有第一、二級毒品之低度行為，應
    各為其施用第一、二級毒品之高度行為吸收，不另論罪。被
    告施用第一級毒品海洛因及施用第二級毒品甲基安非他命之
    犯行，犯意各別，應予分論併罰。爰審酌被告施用毒品之動
    機、目的、方法、不知珍惜身體、施用毒品所生危害，暨犯
    後坦承犯行之態度等一切情狀，分別量處如主文所示之刑，
    並定其應執行刑，以示懲儆。
四、扣案之第一級毒品海洛因1包（驗餘淨重0.0531公克）係毒
    品危害防制條例第2條第2項第1款所定之第一級毒品，此有
    行政院衛生署草屯療養院鑑定書可資參照，為違禁物，應依
    同條例第18條第1項前段之規定，沒收銷燬之。
據上論斷，應依刑事訴訟法第273 條之1 第1 項、第299 條第1
項前段，毒品危害防制條例第10條第1項、第2項、第18條第1項
前段，刑法第11條前段、第51條第5款，判決如主文。
本案經檢察官鄭少到庭執行職務。
中    華    民    國    97    年    11    月    17    日
                    刑事第六庭    法  官    鮑慧忠
以上正本證明與原本無異。
如不服本判決，應於判決送達後10日內，向本院提出上訴書狀，
上訴書狀應「敘述具體上訴理由」，並按他造當事人之人數附繕
本。「切勿逕送上級法院」。
中    華    民    國    97    年    11    月    17    日
                                  書記官    陳秀娟
附錄本案論罪科刑法條全文：
毒品危害防制條例第10條
施用第一級毒品者，處 6 月以上 5 年以下有期徒刑。
施用第二級毒品者，處 3 年以下有期徒刑。


司法院資訊處製作；財團法人民間司法改革基金會備份。
